臺灣高等法院臺南分院民事裁定　　　　　96年度非抗字第26號
抗　告　人　甲○○
代　理　人　李合法律師
　　　　　　趙培皓律師
上列抗告人因宣告禁治產事件，對於中華民國96年9月18日臺灣
臺南地方法院96年度家抗字第30號駁回再抗告之裁定，提起抗告
，本院裁定如下：
    主  文
抗告駁回。
抗告程序費用新台幣壹仟元由抗告人負擔。
    理  由
一、按對於抗告法院之裁定再為抗告，僅得以其適用法規顯有錯
    誤為理由，並經原法院之許可者為限。前項許可，以原裁定
    所涉及之法律見解具有原則上重要性者為限，非訟事件法第
    45條第3項、第4項分別定有明文。所謂原則上之重要性，係
    指該再抗告事件所涉及之法律問題，意義重大而有加以闡釋
    之必要者而言。至按對於抗告法院之裁定再為抗告，為裁判
    之原法院認為不應許可者，應以裁定駁回其再抗告，此觀同
    條第5項準用民事訴訟法第436條之3第4項規定至明。
二、本件抗告意旨略以：
  (一)、按民法第14條聲請宣告禁治產之規定，旨在避免不能處理
      自己事務之人因無法辨明是非、利害得失卻與他人為法律
      行為，致生危險於交易安全及當事人之財產，兼有保護公
      益及私益之目的。而心神喪失或精神耗弱，致完全不能處
      理自己事務者，固無辨明是非、利害之能力；然部分不能
      處理自己事務者，則需區別其是否已無辨明是非、利害得
      失之能力，而不能處理自己一般性、日常性事務，若為肯
      定，仍應宣告禁治產。原裁定將「部分不能處理自己事務
      （即處理自己事務能力較低）」之事件類型排除在得宣告
      禁治產之外，認抗告人雖精神耗弱，但未達完全無法處理
      自己事務之程度，僅係處理自己事務之能力較一般人為低
      ，裁定抗告駁回，實與民法第14條規定之立法目的相違，
      並增加法文所無之限制，其適用法規顯有錯誤，且關於民
      法第14條規定，究係指致完全不能處理自己事務，抑或包
      括部分不能處理自己事務類型之法律見解爭議，於日後相
      關案件皆有影響，可認具有原則上之重要性。
  (二)、又抗告法院依非訟事件法第45條第3項為許可時，應僅就
      再抗告人是否以具體理由指摘原裁定適用法規顯有錯誤及
      其所涉及之法律見解是否具有原則重要性為形式上審查，
      然原裁定以「本院上開裁定之認定並未增加民法第14條所
      謂推定之要件，而有違反該條規定之適用法規顯有錯誤之
      情」等語為由，不許可再抗告，實已就本案再抗告之主張
      進行實質審查，與非訟事件法第45條第3項規定相違。
三、按對於心神喪失或精神耗弱致不能處理自己事務者，法院得
    因本人、配偶、最近親屬二人或檢察官之聲請，宣告禁治產
    ，民法第14條第1項定有明文。亦即，法院應依據調查事實
    所得，判斷該受聲請宣告禁治產之人，須有心神喪失或精神
    耗弱之情狀，且該心神喪失或精神耗弱已達「致不能處理自
    己事務者」程度，法院始得宣告其為禁治產人。本件抗告法
    院以原第一審法院依調查證據所得，認受聲請禁治產人僅係
    處理自己事務之能力較一般人為低，尚不符合受聲請宣告禁
    治產「致不能處理自己事務」之要件，而駁回本件禁治產宣
    告之聲請，並未增加民法第14條所未規定之要件，而認第一
    審法院所為裁定並無違誤，所為抗告無理由之裁定，亦難認
    所涉及之法律見解意義重大，有加以闡釋之必要，不應許可
    抗告人提起之再抗告。從而，本件抗告人提起再抗告固就原
    抗告裁定適用法規顯有錯誤有所主張，然其前揭主張既未涉
    及法律見解具有原則上之重要性，則原審法院以再抗告人不
    合前開再抗告之法定要件，不予許可，並裁定駁回，經核於
    法並無違誤。抗告人仍執陳詞，指摘原裁定不當，為無理由
    ，應予駁回。
四、據上論結，本件抗告為無理由，依非訟事件法第46條、第21
    條第2項、第24條第1項、民事訴訟法第495條之1第1項、第4
    49條第1項、第95條、第78條，裁定如主文。
中　　華　　民　　國　　96　　年　　11　　月　　30　　日
                  民事第二庭    審判長法　官　  丁振昌
                                      法　官　  吳上康
                                      法　官　  李素靖
上為正本係照原本作成。
不得抗告。
中　　華　　民　　國　　96　　年　　12　　月　　3 　　日
                                      書記官    林鈴香
